臺灣臺南地方法院刑事判決　　　　　　 96年度簡上字第447號
上　訴　人　乙○○
上列上訴人因傷害案件，不服本院中華民國九十六年七月二十三
日九十六年度簡字第二二六二號第一審判決（聲請簡易判決處刑
案號：九十六年度偵字第三０三九號），提起上訴，本院管轄之
第二審合議庭判決如下：
    主  文
上訴駁回
    事  實
一、乙○○與甲○○係雇主與員工關係，民國九十五年三月間，
    乙○○欲購買小客車，因銀行信用不佳無法申請車貸，而經
    由甲○○同意後，以其名義購買車號8401-JH自小客車，購
    車貸款則由乙○○負責按期繳納。嗣因乙○○未按期繳款，
    致甲○○遭追索貸款，然乙○○依然持續佔用車號8401-JH
    自小客車，甲○○乃不願再充當乙○○購車之人頭戶，九十
    五年七月五日中午十二時許，甲○○與友人丙○○偕同警員
    丁○○至乙○○位於臺南縣關廟鄉○○村○○○街二二一號
    後方之倉庫，欲取回車號8401-JH自小客車，雙方因而發生
    口角，詎乙○○竟基於傷害他人身體之犯意，徒手毆打甲○○左臉部下巴一下，致甲○○受有左臉頰紅腫併挫傷之傷害
    。
二、案經甲○○訴由臺南縣警察局歸仁分局報請臺灣臺南地方法
    院檢察署檢察官聲請簡易判決處刑。
    理　由
壹、程序方面
一、按刑事訴訟法第一百五十九條之五明定：「被告以外之人於
    審判外之陳述，雖不符前四條之規定，而經當事人於審判程
    序同意作為證據，法院審酌該言詞陳述或書面陳述作成時之
    情況，認為適當者，亦得為證據。」、「當事人、代理人或
    辯護人於法院調查證據時，知有第一百五十九條第一項不得
    為證據之情形，而未於言詞辯論終結前聲明異議者，視為有
    前項之同意。」，其立法理由在於傳聞證據未經當事人之反
    對詰問予以核實，乃排斥其證據能力。惟當事人如放棄對原
    供述人之反對詰問權，於審判程序表示同意該等傳聞證據可
    作為證據，此時，法院除認該傳聞證據欠缺適當性外，自可
    承認其證據能力。又當事人、代理人或辯護人於調查證據時
    ，知有刑事訴訟法第一百五十九條第一項不得為證據之情形
    ，卻表示「對於證據調查無異議」、「沒有意見」等意思，
    而未於言詞辯論終結前聲明異議者，應視為已有將該等傳聞
    證據採為證據之同意（最高法院九十四年度台上字第二九七
    六號判決意旨參照）。查被告對於告訴人即證人甲○○、證
    人丙○○等人於警詢之審判外陳述，在本院準備程序中，就
    該證據能力一節，表示「無意見」之意思（見本院卷第二三
    頁），揆諸前揭說明，應視為被告已有將該等傳聞證據採為
    證據之同意，另本院審酌上開二位證人於警詢中之陳述，均
    係就被告涉犯傷害犯行之事實所為之陳述，本院復查無違法
    或不實之處，是該等傳聞證據並無欠缺適當性之情形，自可
    承認其證據能力。
二、又按告訴人之指訴雖係以使被告受刑事訴追為目的，但非刑
    事訴訟法第三條所稱之「當事人」，乃當事人以外之第三人
    ，除依同法第二百七十一條之一規定到庭單純陳述意見時，
    毋庸具結外，如就與待證事實有重要關係之親身知覺、體驗
    事實陳述時，即居於證人之地位，自應依同法第一百八十六
    條第一項規定命其具結，使告訴人知悉其有據實陳述之義務
    ，以擔保其證言之真實性，該供述證據始具證據能力，如未
    踐行人證之法定調查程序，應不得作為證據（最高法院九十
    六年度台上字第五五五九、五六七三號判決意旨參照）。查
    告訴人先後於九十五年九月二十二日及同年十二月七日於偵
    查中接受檢察官訊問時，係以告訴人身分申告犯罪事實，然
    上開指訴既係就本身被害之情節而為陳述，自具有證人性質
    ，且其依法並無不能具結情事，檢察官未依上開規定踐行人
    證之調查程序，命其具結，其證言應無證據能力，不得採為
    本案判決基礎，合先敘明。
三、又證人係指在他人之訴訟案件中，陳述自己所見所聞具體事
    實之第三人，為證據之一種。除有不得令證人具結之情形，
    依法應使其具結，以擔保證言係據實陳述。若違背具結之規
    定，未令證人於供前或供後具結，其證言因欠缺程序方面之
    法定條件，即難認為係合法之證據資料。此於九十二年二月
    六日刑事訴訟法增訂第一百五十八條之三：「證人依法應具
    結而未具結者，其證言，不得作為證據」之規定前，業經本
    院三十四年上字第八二四號著有判例揭示斯旨。此項具結之
    規定，於檢察官偵查及審判程序中，均有其適用（最高法院
    九十六年度台上字第四七八一、五七一０號判決意旨參照）
    。查本件證人丙○○於九十五年十二月七日及九十六年三月
    二十九日及證人丁○○於九十六年三月二十九日在偵查中分
    別向檢察官所為之陳述，乃係居於證人之地位，依前揭說明
    ，自應依法命其等具結，使證人知悉有據實陳述之義務，以
    擔保證言之真實性，該供述證據始具證據能力，惟檢察官並
    未踐行人證之法定訊問程式，即未以證人身分使於訊問前或
    訊問後具結，又未說明不得令其具結之原因，揆諸前揭說明
    ，則上開證人於偵查中之供述證據，自難認具有證據能力。
貳、實體方面
  一、訊據被告固坦承於前揭時、地，確實與告訴人因買車糾紛
      而發生口角，惟矢口否認有何傷害告訴人之犯行，辯稱：
      伊有出手推告訴人左肩，並無出手毆打告訴人，且伊還質
      疑告訴人之前為何前來伊倉庫行竊，當時員警丁○○及丙○○全程都有目睹云云。經查：
  （一）告訴人於上揭時地遭被告毆打左臉部，致受有左臉頰紅
        腫併挫傷等傷害，業經證人即告訴人於警詢證述綦詳，
        復經證人丙○○於警詢證述屬實，且有告訴人所提出之
        臺南市立醫院九十五年七月五日診斷證明書一紙在卷可
        參（見警卷第十八頁）。
  （二）證人即告訴人於警詢證述：「我於九十五年七月五日十
        二時許，至乙○○位於臺南縣關廟鄉○○村○○○街二
        二一號其所承租之倉庫找他要回該車，當時乙○○就非
        常不高興，就出手打我的左臉部，致我左臉部紅腫併挫
        傷」等語（見警卷第五頁），核與證人即在場見證人丙○○於警詢時證述：「九十五年七月五日早上甲○○邀
        我與他一起去關廟鄉調解委員會要與乙○○談車輛之事
        ，但乙○○未到，所以我就與甲○○至關廟派出所，由
        一位員警帶同我與甲○○於九十五年七月二十二日十二
        時許至乙○○位於臺南縣關廟鄉○○村○○○街二二一
        號其所承租之倉庫找乙○○，到場時乙○○看到我們就
        非常不高興，就大聲罵我們，沒多久就出手打甲○○的
        左臉部，當時我在現場，我有看到乙○○打人」等語相
        符（見警卷第八頁），且依被告所述，伊與告訴人間，
        前因買車糾紛及竊盜案之事，已存有芥蒂之情形，是被
        告見告訴人前來理論，在盛怒之下出手毆打告訴人等情
        ，客觀上亦符合一般經驗法則；又告訴人於九十五年七
        月五日十四時四分至臺南市立醫院急診就醫，有前揭診
        斷證明書可參，而依告訴人受傷之部位及傷勢以查，應
        係出於他方積極攻擊所致甚明，苟如被告所辯伊並無出
        手毆打告訴人，斷不可能造成告訴人受有上揭之身體傷
        害，益徵被告確有毆打告訴人成傷之情明確。故被告上
        開所辯顯係卸責之詞，不足採信。綜上所述，本件事證
        明確，被告之犯行，洵堪認定，應予依法論科。
  二、原審以被告罪證明確，依刑事訴訟法第四百四十九條第一
      項前段、第四百五十四條第二項，刑法第二百七十七條第
      一項、第四十一條第一項前段，中華民國九十六年罪犯減
      刑條例第二條第一項第三款、第七條規定，量處被告拘役
      十五日，本院經核原判決認事用法，並無不合，量刑亦稱
      妥適。被告猶執前詞上訴否認犯罪，指摘原判決不當，核
      無理由，應予駁回。
  三、被告經合法傳喚，無正當之理由不到庭，本院爰不待其陳
      述，逕為一造辯論判決。
據上論斷，應依刑事訴訟法第四百五十五條之一第一項、第三項
、第三百六十八條、第三百七十一條，判決如主文。
本案經檢察官戊○○到庭執行職務。
中　　華　　民　　國　　96　　年　　11　　月　　30　　日
　　　　　　　　　刑事第三庭    審判長法　官  鄧希賢
                                      法  官  包梅真
                                      法  官  張銘晃
以上正本證明與原本無異。
本件不得上訴。
                                      書記官  陳慧玲
中　　華　　民　　國　　96　　年　　11　　月　　30　　日
